【裁判字號】    93,簡上,125
【裁判日期】    950328
【裁判案由】    給付運費
【裁判全文】
臺灣士林地方法院民事判決             93年度簡上字第125號
上  訴  人  正貫貿易股份有限公司
法定代理人  丙○○
訴訟代理人  高進福律師
            高涌誠律師
            許樹欣律師
被上訴人    安抵航空貨運代理有限公司
法定代理人  乙○○
訴訟代理人  甲○○
上列當事人間請求給付運費事件，上訴人對於中華民國93年7月
27日本院內湖簡易庭93年度湖簡字第380號第一審判決提起上訴
，本院於民國95年3月7日言詞辯論終結，判決如下：
    主  文
原判決廢棄。
被上訴人在第一審之訴駁回。
第一、二審訴訟費用由被上訴人負擔。
    事實及理由
一、被上訴人起訴主張：上訴人曾於民國92年間委託被上訴人由
    中國大陸北京空運出口2 批貨物至英國倫敦，其明細如下：
    (1)000-00000000，HAWB：EA0000000W，50箱，972 公斤，班
    機KL898/NOV.9.2003。於NOV.10.2003 （即92年11月10日）
    運抵英國倫敦機場，運費美金3256.2元；(2)000-00000000
    ，HAWB：EA0000000W，126 箱，計2,304 公斤，班機為CA90
    17/NOV .8 ，2003，於NOV.17.2003 （即92年11月17日）抵
    達英國倫敦機場，運費美金11,816.2元。依臺灣銀行92 年
    11月6 日即期外匯匯率表換算為新臺幣401,160 元。兩造約
    定前開貨物應於92年11月18日抵達，被上訴人並保證如未於
    92年11月18日前抵達則不收取運費。嗣上開2 批貨物均依約
    定於92年11月18日前抵達，惟上訴人拒絕給付運費，爰依兩
    造承攬運送契約，聲明請求判決：上訴人應給付被上訴人新
    臺幣401,160 元，及自支付命令送達翌日起至清償日止，按
    年息4%計算之利息。
二、上訴人則辯稱：兩造係約定以美金給付運費，被上訴人請求
    上訴人給付新臺幣，違反民法第202 條規定，上訴人亦不同
    意變更給付為新臺幣；上訴人於92年10月25日接獲英國客戶
    緊急通知出貨，並要求應於92年11月10日前送達英國倫敦，
    上訴人遂聯絡被上訴人安排自北京直航英國倫敦，並於92年
    11 月10 日前抵達倫敦機場之貨機，經被上訴人表示可安排
    92年11月8 日自北京開航，並於當日下午抵達倫敦機場之貨
    機後，上訴人始同意委託被上訴人代為運送該批貨物。詎上
    訴人出貨一星期後，經英國客戶告知仍有一批貨物未送達，
    上訴人緊急聯絡被上訴人，發現被上訴人擅自將其中一批貨
    物之航班變更為經韓國轉運之非直航班機，且於貨物運抵韓
    國機場後，被上訴人竟未繼續安排運送，致貨物滯留韓國機
    場達5 天之久，嗣上訴人出面協調並表示將拒付運費，被上
    訴人始同意繼續運送該批貨物，並於臺北時間92年11月18日
    將貨物運抵倫敦機場，惟已較原定送達時間遲延一星期之久
    ，故上訴人之客戶就其所受損失，除向上訴人求償英鎊26,
    916.76元（依被上訴人所提匯率表，為新臺幣1,526,988 元
    ）外，且以貨物遲到為由，拒付原應給付上訴人之貨款美金
    12,483.9元（即新臺幣423,828 元）。因被上訴人未依兩造
    約定，將上訴人之貨物以直航班機準時送達上訴人指定之地
    點，致上訴人遭客戶求償，並造成上訴人商譽之重大損失，
    被上訴人應依民法第634 條規定，就其運送貨物遲到負責任
    ，上訴人自得以貨物遲到所造成之損失扣抵運費；上訴人於
    被上訴人92年11月14日「保證貨物送達」之傳真信函中，加
    註「若未於92年11月18日到達倫敦機場，不收此空運費」字
    樣，係因被上訴人違反兩造約定在先，致貨物滯留韓國，且
    上訴人無法再安排其他航班，始無奈以收取運費當作被上訴
    人繼續運送之交換條件，絕非放棄對被上訴人之損害賠償請
    求權等語。
三、原審就被上訴人之請求，判決被上訴人全部勝訴（於判決理
    由中認定被告〈即上訴人〉應給付原告〈即被上訴人〉新臺
    幣401,160 元，及自93年4 月6 日起至清償日止，按年息4%
    計算之利息；惟主文誤載應給付之金額為「新臺幣411,160
    元」），並依職權宣告假執行，上訴人全部聲明不服，求為
    廢棄原判決，並駁回被上訴人在第一審之訴；被上訴人則聲
    明請求駁回上訴。
四、兩造不爭執之事實：
  (一)上訴人曾於92年間委託被上訴人由中國大陸北京空運出口2
    批貨物至英國倫敦，其明細如下：(1)000-00000000，HAWB：
    EA000000 0W ，50箱，972 公斤，班機KL898/NOV.9.2003。
    嗣於92年11 月10 日運抵英國倫敦機場，運費美金3256.2元
    ；(2)000-00000000，HAWB：EA0000000W，126 箱，計2304公
    斤，班機CA9017/NOV .8 ，2003。嗣於NOV.17.2003 （即92
    年11 月17 日）抵達英國倫敦機場，運費美金11,816.2元。
    上開2 批貨物均於92非11月18日前抵達英國倫敦。
  (二)原審卷第10頁至第20頁證物之真正。
  (三)原審卷第41頁至第47頁證物之真正。
五、按以外國通用貨幣定給付額者，債務人得按給付時，給付地
    之市價，以中華民國通用貨幣給付之，但訂明應以外國通用
    貨幣給付者，不在此限，民法第202 條定有明文。依該條文
    規定意旨，如以外國通用貨幣定給付額者，惟債務人得以中
    華民國通用貨幣為給付，倘債權人請求給付，則惟有依債之
    本旨，請求債務人以外國通用貨幣給付之，不得逕行請求債
    務人以中華民國通用貨幣為給付（最高法院81年度台上字第
    3039號、83年度台上字第679 號裁判參照）。經查：被上訴
    人就系爭運送契約之運費，係以美金報價，有兩造不爭執之
    報價單附卷可稽（原審卷第13頁、第15頁參照），並經被上
    訴人自認在卷（本院卷第108 頁參照），被上訴人92年12月
    11 日 催告上訴人給付運費之函件，亦請求以美金給付（原
    審卷第12頁參照），堪信兩造確實約定應以美金給付系爭運
    費。本件上訴人辯稱被上訴人不得逕行將運費折算為新臺幣
    請求上訴人給付，經本院闡明後，被上訴人仍表示請求上訴
    人給付新臺幣（本院卷第108 頁參照），且未證明兩造另有
    被上訴人得請求上訴人折付新臺幣給付運費之約定或慣例，
    則被上訴人提起本件請求，顯不符合兩造契約之本旨。依前
    開法條及說明，被上訴人依兩造承攬運送契約，請求上訴人
    給付運費新臺幣401,160 元，及自支付命令送達翌日起至清
    償日止，按年息4%計算之利息，於法即有不合，不應准許。
    原審判命上訴人給付，並依職權為假執行之宣告，自有未洽
    ，上訴意旨指摘原判決不當，求予廢棄改判，為有理由，應
    由本院廢棄改判如主文第2 項所示。
六、本件事證已臻明確，兩造其餘主張舉證及攻擊防禦方法，於
    判決結果不生影響，無庸一一論述，附此敘明。
七、據上論結，本件上訴為有理由，依民事訴訟法第436 條之1
    第3 項、第450 條、第78條，判決如主文。
中    華    民    國    95    年    3     月    28    日
                  民事第二庭  審判長法  官  陳介源
                                    法  官  林政佑
                                    法  官  王怡雯
以上正本證明與原本無異。
本判決不得上訴。
中    華    民    國    94    年    4     月    6     日
                                    書記官  陳映羽


司法院資訊處製作；財團法人民間司法改革基金會備份。
